【裁判字號】    98,交抗,14
【裁判日期】    980311
【裁判案由】    違反道路交通管理處罰條例聲明異議
【裁判全文】
臺灣高等法院花蓮分院交通事件裁定    98年度交抗字第14號
抗  告  人
即受處分人  甲○○
上列抗告人即受處分人因違反道路交通管理處罰條例案件，對於
交通部公路總局台北區監理所花蓮監理站玉里分站於中華民國97
年 8月28日所為處分（原處分案號：北監玉裁第裁45-Z00000000
號），聲明異議，不服臺灣花蓮地方法院中華民國97年12月29日
97年度交聲字第 259號裁定，提起抗告，本院裁定如下：
    主  文
抗告駁回。
    理  由
一、抗告人即受處分人（下稱抗告人）在原法院聲明異議意旨略
    以：伊於民國（下同）97年 7月8日下午2時39分許，駕駛車
    牌號碼號U9-6573號自用小客車，行經國道5號南向41.1公里
    處，因被警方舉發超速，致遭裁決應處新台幣（下同）3,
    500元之罰緩。惟伊實際並無超速，請警方提供超速照片或
    資料作為處罰之證據；且警方未位於取締地點前方設置明顯
    告示牌，為國道第九警察隊所承認，本件採證過程違反程序
    正義，處分無效，請求撤銷原處分云云。原法院則以：抗告
    人實有於上揭時、地違規情事，經內政部警政署國道公路警
    察局第九警察隊蘇澳分隊員警吳俊義以手持式雷射槍，測得
    以時速 125公里之速度行駛而現場攔停舉發等情，業據證人
    吳俊義到庭結證甚詳，並有內政部警政署國道公路警察局97
    年 7月8日公警局交字第Z00000000號舉發違反道路交通管理
    事件通知單在卷可稽。本件警方縱未於 300公尺前明顯標示
    ，惟警方係採取攔停方式舉發，於法尚無不合。又警方雖未
    以科學儀器照相採證，然立法者並未明文限制或解除舉發警
    員目睹、耳聞之證據能力，況本件舉發所使用雷達測速儀為
    經濟部標準檢驗局檢定合格，其合法性及適用性均符合檢驗
    及使用規範。因認抗告人之異議並無理由，而予以駁回。
二、抗告意旨略以：伊並未超速，舉發員警於原法院陳述：其於
    攔停超速未果後，以警車追逐約 2公里，耗時2、3分鐘即攔
    停抗告人之車輛，扣除其上車耗費之時間，以90公里警車追
    逐攔停之車輛，其車速低於90公里其理甚明。又手持式雷射
    槍並無誤差範圍之說明影響超速事實之認定，員警並無任何
    接受手持式雷射槍訓練合格資格操作亦有誤差，懷疑員警超
    時工作影響判斷，爰請求撤銷原裁定，另為妥適之裁定云云
    。
三、按汽車行駛高速公路及快速公路，應依速限標誌指示，高速
    公路及快速公路交通管制規則第5條第1項本文定有明文。又
    按汽車行駛於高速公路、快速公路或設站管制之道路，行車
    速度超過規定之最高速限或低於規定之最低速限者，處汽車
    駕駛人3,000元以上6,000元以下罰鍰，並記違規點數 1點，
    道路交通管理處罰條例第33條第1項第1款、第63條第1項第1
    款分別定有明文。經查：
（一）抗告人確有前揭違規行為，業經舉發員警吳俊義於原法院
      具結證述綦詳，並有內政部警政署國道公路警察局97年 7
      月8日公警局交字第Z00000000號舉發違反道路交通管理事
      件通知單在卷可參，洵堪認定，合先敘明。
（二）抗告意旨以舉發員警吳俊義於原法院所陳述：我們有開車
      去攔停，約追了 2公里，約2、3分鐘等語，而推定抗告人
      之車速低於90公里云云。惟酌之一般人若駕駛車輛超速行
      駛，於發現警車後通常會減速之反應，是尚難以證人吳俊
      義開車攔停抗告人車輛之時間，推斷抗告人違規時之車速
      ，抗告意旨此部分所指難以憑採。
（三）另抗告意旨指摘舉發員警所使用之手持式雷射槍，並無誤
      差範圍之說明影響超速事實認定、員警無接受手持式雷射
      槍訓練、員警工作超時部分。查舉發員警所使用之雷達測
      速儀（器號UX009054），為經濟部標準檢驗局於96年10月
      25日檢定合格，其合法性及適用性均符合檢驗及使用規範
      ，有內政部警政署國道公路警察局第九警察隊97年 8月16
      日公警九交字第0970973223號函在卷可稽。且舉發員警即
      證人吳俊義在原法院具結證稱：伊於88年起即開始使用雷
      達測速，同事會教伊，伊並看過說明書；當時車流量少，
      且以單點單台鎖定，不可能追錯車，駕駛人即為在庭之抗
      告人等語。是抗告人上開指摘各節，亦無理由。因本件事
      證已明，抗告人請求調閱手持式雷射槍誤差範圍說明、員
      警接受手持式雷射槍訓練證明、舉發員警值班表等，核無
      必要，附此敘明。
（四）綜上所述，抗告人徒以上情指摘原裁定不當，難認有理由
      ，其抗告自應予駁回。
據上論斷，應依道路交通管理處罰條例第89條、道路交通案件處
理辦法第25條、第26條，刑事訴訟法第412條，裁定如主文。
中    華    民    國     98    年    3    月    11    日
                        審判長法  官  何方興
                              法  官  王紋瑩
                              法  官  林德盛
以上正本證明與原本無異。
本件不得再抗告。
                               書記官  劉妙娘
中    華    民    國     98    年    3    月    11    日


司法院資訊處製作；財團法人民間司法改革基金會備份。
